【裁判字號】    98,交聲,20
【裁判日期】    980629
【裁判案由】    交管條例聲異
【裁判全文】
臺灣板橋地方法院交通事件裁定          98年度交聲字第20號
原處分機關  交通部公路總局臺北區監理所板橋監理站
異  議  人
即受處分人  甲○○原名陳昭亮.
上列異議人即受處分人因違反道路交通管理處罰條例案件，對於
交通部公路總局臺北區監理所板橋監理站中華民國97年12月12日
以板監裁字裁41-A00000000號所為之處分（原舉發案號：臺北市
政府北市警交大字第A00000000 號），聲明異議，本院裁定如下
：
    主  文
異議駁回。
    理  由
一、原處分意旨略以：異議人即受處分人甲○○於民國九十七年
    九月十七日下午五時十分許，將車號ＨＬＣ－７４６號重型
    機車停放在臺北市○○○路○段二０五巷路段之禁止臨時停
    車處所而違規，經臺北市政府警察局大安分局以北市警交大
    字第Ａ00000000號舉發違反道路交通管理事件通知
    單逕行舉發，遂爰依道路交通管理處罰條例第五十六條第一
    項第一款規定，裁處罰鍰新臺幣（下同）六百元。
二、異議人則以：當日下午二時許，伊將機車停放在臺北市○○
    ○路○段二０五巷某商店門口前之機車停車格後，隨即離開
    辦事，嗣於同日晚間七時許返回上址，赫然發現機車被移到
    停車格外之紅線上並受罰，本件舉發實難讓伊信服，為此聲
    明異議云云。
三、按標繪紅實線於路側，用以禁止臨時停車，道路交通標誌標
    線號誌設置規則第一百四十九條第一項第一款第五目定有明
    文；又汽車（包括機器腳踏車）駕駛人在禁止臨時停車處所
    停車者，處六百元以上一千二百元以下罰鍰，道路交通管理
    處罰條例第五十六條第一項第一款亦有明文。再按汽車駕駛
    人違規停車而駕駛人不在場，經以科學儀器取得證據資料證
    明其行為違規，當場不能或不宜攔截製單舉發者，得對汽車
    所有人逕行舉發，如汽車所有人認為受舉發之違規行為應歸
    責他人者，得於通知單記載之應到案日期前，檢附相關證據
    及足資辨識、通知應歸責人之證明文件，向處罰機關告知應
    歸責人，處罰機關應即另行通知應歸責人到案依法處理，逾
    期未依規定辦理者，仍依道路交通管理處罰條例各該違反條
    款規定處罰，道路交通管理處罰條例第七條之二第一項第七
    款、第二項第三款、違反道路交通管理事件統一裁罰基準及
    處理細則第三十六條分別定有明文。
四、經查：異議人所有之ＨＬＣ－７４６號重型機車，於九十七
    年九月十七日下午五時十分許，停放在繪有紅實線、屬禁止
    臨時停車路段之臺北市○○○路○段二０五巷而違規之事實
    ，為異議人自承不諱，並有臺北市政府警察局大安分局九十
    八年三月十三日以北市警安分交字第０９８３０８２３７０
    ０號函檢送之採證照片一張在卷可稽，堪予認定。異議人雖
    辯稱：伊當日下午二時許將機車停放於停車格時，該處並無
    汽車停放，嗣伊返回取車時，發現伊之機車遭不明人士移置
    到停車格以外之紅線路段云云，惟按交通警察掣單舉發違反
    道路交通管理處罰條例所列之違規事實，本質上為行政處分
    ，係公務員基於職務上之公權力，依法就特定之具體事件所
    為之具公法上效果之單方面行政行為，如無形式上顯然之瑕
    疵可指，基於公務員為公法上行為具有公信力之原則，該行
    政行為當可被推定為真正，其據以依法處分之事實認定亦為
    正確無誤，此與民事訴訟法第三百五十五條第二項規定「文
    書依其程式及意旨得認作公文書，推定其為真正」之情形相
    同。本此公信原則，立法者乃賦予行政機關制定違反道路交
    通事件統一裁罰基準及處理細則，使執行勤務員警得當機處
    分，以達其維護交通秩序、安全之行政目的。準此，刑事訴
    訟法就犯罪證據所列有關之規定與屬於行政秩序罰之交通違
    規裁罰本質不合之部分，自不在準用之列，換言之，交通違
    規行政爭訟之舉證責任原理，應非如刑事案件中，必須超越
    任何合理懷疑，始可為有罪判決之嚴格程度，而係應與民事
    訴訟之舉證責任原理相類似，亦即基本上應就行政機關與人
    民所各自主張有利於己之事實，分配其應盡之舉證責任，而
    非逕予準用刑事訴訟上之「無罪推定」原則，此觀諸行政訴
    訟法第一百三十六條，規定行政訴訟程序準用民事訴訟法第
    二百七十七條舉證責任分配原則之立法意旨即甚明瞭。異議
    人既另自承：舉發地點附近之商店監視錄影器拍攝上有死角
    ，未能拍攝到機車遭人移置之經過等情在卷，顯然就其所辯
    上情，並無法提出證據以供審酌，自難以遽信為真。況本案
    舉發當時駕駛人既不在現場，揆諸前揭道路交通管理處罰條
    例第七條之二第一項第七款、第二項第三款及違反道路交通
    管理事件統一裁罰基準及處理細則第三十六條等規定，員警
    本即得以科學儀器採證後，對機車所有人逕行舉發，如受罰
    之機車所有人未能檢附相關證據及足資辨識應歸責人之證明
    文件，向處罰機關告知應歸責人時，原處分機關仍應對車輛
    所有人處罰，故原處分機關依員警拍攝之採證照片，對本案
    違規車輛之所有人即異議人裁罰，於法自屬有據。
五、綜上所述，異議人所有之ＨＬＣ－７４６號重型機車，於前
    揭時、地，確有在禁止臨時停車處所停車之違規，堪予認定
    。從而原處分機關援引首揭規定，裁處罰鍰六百元，於法並
    無違誤。本件異議人之異議為無理由，應予駁回。
據上論斷，應依道路交通管理處罰條例第八十七條第二項，道路
交通案件處理辦法第十九條，裁定如主文。
中    華    民    國    98    年    6     月    29    日
                  交通法庭  法  官  劉元斐
上列正本證明與原本無異。
如不服本裁定，應於裁定送達後五日內敘明抗告理由，向本院提
出抗告狀。
                            書記官  張懿端
中    華    民    國    98    年    6     月    29    日


司法院資訊處製作；財團法人民間司法改革基金會備份。
